臺灣高等法院高雄分院刑事判決　　　　 94年度上易字第151號
上　訴　人
即　被　告　丙○○
選任辯護人　劉新安律師
上列上訴人因竊盜案件，不服臺灣高雄地方法院93年度易字第15
78號中華民國94年1 月31日第一審判決（起訴案號：臺灣高雄地
方法院檢察署93年度偵字第18498 號），提起上訴，本院判決如
下：
    主  文
原判決撤銷。
丙○○於夜間侵入住宅竊盜，累犯，處有期徒刑捌月。扣案之手
電筒壹支沒收。
    事  實
一、丙○○前有多次竊盜前科，其中於民國89年間，復因竊盜案
    件，經台灣高雄地方法院以89年度易字第5158號判處有期徒
    刑7 月確定，於91年5 月9 日假釋期滿執行完畢。詎仍不知
    悔改，竟意圖為自己不法之所有，於93年9 月12日上午3 時
    許之夜間，乘高雄縣鳳山市○○○街209 巷11弄3 號（起訴
    書誤為10弄3 號）乙○○住處平時無人居住，且大門未上鎖
    之機會，自該址1 樓進入，惟因屋內僅有簡單家具而未著手
    竊取（侵入住宅部分未據告訴）。丙○○旋由該屋屋頂，爬
    至隔鄰同巷11弄9 號（起訴書誤為10弄9 號）甲○○住處屋
    頂遮陽棚，再從未上鎖之遮陽棚，侵入該屋內3 樓房間，持
    自備之手電筒1 支以供照明，徒手在3 樓房間櫃子上竊取皮
    包2 只及數位相機1 台，得手後，原擬自該屋1 樓離去，惟
    甫攜至2 樓，即聽見1 樓大門開啟聲，即將前開皮包及相機
    棄置在2 樓客廳沙發旁，再爬至屋頂循原路自前揭乙○○住
    處1 樓逃逸，嗣因甲○○發覺報警，經警員追趕至鳳山市○○○路高速公路涵洞，始將之捕獲，並扣押其所有供行竊所
    用手電筒1 支。
二、案經高雄縣政府警察局鳳山分局報請台灣高雄地方法院檢察
    署檢察官偵查起訴。
    理  由
壹、程序部分：
一
(一)按被告以外之人（包括證人、鑑定人、告訴人、被害人及共同
  被告等）於審判外之陳述雖不符刑事訴訟法第159 條之1 至之
  4 等四條之規定，而經當事人於審判程序同意作為證據，法院
  審酌該言詞陳述或書面陳述作成時之情況，認為適當者，亦得
  為證據；當事人、代理人或辯護人於法院調查證據時，知有刑
  事訴訟法第159 條第1 項不得為證據之情形，而未於言詞辯論
  終結前聲明異議者，視為有前項之同意，同法第159 條之5定
  有明文。立法意旨在於傳聞證據未經當事人之反對詰問予以核
  實，原則上先予排除。惟若當事人已放棄反對詰問權，於審判
  程序中表明同意該等傳聞證據可作為證據；或於言詞辯論終結
  前未聲明異議，基於尊重當事人對傳聞證據之處分權，及證據
  資料愈豐富，愈有助於真實發見之理念，且強化言詞辯論主義
  ，使訴訟程序得以順暢進行，上開傳聞證據亦均具有證據能力
  。
(二)又證人、鑑定人依法應具結而未具結者，其證言或鑑定意見無
  證據能力，刑事訴訟法第158 條之3 定有明文。而告訴人或被
  害人就刑事案件而言，本質上亦係證人身分，若其等於審判中
  未依法具結而為陳述，其陳述仍不具證據能力。惟若有同法第
  159 條之5 之明示同意或擬制同意作為證據之情形，依該條之
  立法意旨，告訴人或被害人於審判中未依法具結所為之陳述，
  仍具有證據能力。
二
(一)本件證人甲○○、林玉盞於警詢中為陳述，其性質雖屬傳聞證
  據，惟其等未再於法院審理中為陳述，且查無符合同法第159
  條之1 至之4 等前四條之情形，其等所為之上開警詢筆錄內容
  ，業經本院審理時予以提示並告以要旨，且各經檢察官、辯護
  人表示意見。當事人或辯護人已知上述筆錄乃傳聞證據，且均
  未於言詞辯論終結前對該等筆錄內容異議，依上開規定，是其
  等於警詢中之證言應已擬制同意其有證據能力，本院審酌上開
  筆錄作成時，較無人情施壓或干擾，亦無不當取供之情形，認
  為以之作為本案之證據亦屬適當，其等於警詢中之證言自具有
  證據能力。
(二)又本件證人甲○○於原審審理時係以被害人身分為陳述，原審
  並未令其具結，依前開說明，其於原審中之陳述，即無證據能
  力，惟上情業經本院審理時予以提示並告以要旨，且各經檢察
  官、辯護人表示意見。當事人或辯護人已知上述筆錄並無證據
  能力，均未於言詞辯論終結前對該筆錄內容異議，依上開規定
  ，其於警詢中之證言應已因擬制同意而具有證據能力。
貳、實體部分：
一訊據上訴人即被告丙○○（下稱被告）對於右揭時地，於夜間
  侵入甲○○住處3 樓竊取皮包2 只及數位相機1 台，得手後，
  因聽見該址1 樓大門開啟聲，即將前開皮包及相機棄置在2 樓
  客廳沙發旁，再爬至屋頂尋原路即前揭乙○○住處1 樓逃逸，
  旋被捕獲各情，核與證人即被害人甲○○、證人林玉盞於警詢
  中；證人乙○○、楊馥菖於原審審理中指證之情節相符，復有
  現場照片9 張附卷及手電筒1 支扣案可佐，事證已臻明確。
二
(一)被告雖辯稱：伊未持扣案之手電筒行竊云云，惟被告行竊時確
  係持手電筒照明乙節，業據被害人甲○○於原審證稱：「我發
  現他…拿手電筒進來，我看到亮光，看到他確實拿1 支小手電
  筒，手電筒光是散出去的。」等語明確，參諸證人楊馥菖於原
  審審理時結證稱：該手電筒係在被告所騎機車置物箱內查獲等
  語，而被告對該手電筒係其所有，且於案發後於其所騎機車上
  查獲之事實亦不爭執，另查被告行竊時係於凌晨3 時許之夜間
  ，如以手電筒供照明行竊，客觀上應屬符合常情等參互以觀，
  堪認被告確係以該扣案之手電筒行竊無訛，此部分辯解尚難採
  信。
(二)被告另辯稱：伊未將竊得之物攜離，所為應尚在未遂階段云云
  惟按竊盜罪既遂與未遂之區別，應以所竊之物已否移入自己權
  力支配之下為標準，若將他人財物移歸自己所持有，即應成立
  竊盜既遂罪，至其後將已竊得之物遺棄逃逸，仍無妨於該罪之
  成立（最高法院17年上字第509 號判例意旨參考），查被告既
  已在3 樓竊得皮包2 只及數位相機1 台，得手後並攜至2 樓客
  廳，上開物品客觀上應已移入被告實力支配之下而達於既遂狀
  態，雖被告因隨後聽見1 樓大門開啟聲，而均將之棄置在2 樓
  客廳沙發旁，再爬至屋頂循原路逃逸，亦無礙於竊盜既遂罪之
  成立，被告此部分辯解亦難採信。
三核被告所為，係犯刑法第321 條第1 項第1 款之於夜間侵入住
  宅竊盜既遂罪。被告曾因竊盜案件，經原審法院判處有期徒刑
  7 月確定，於91年5 月9 日假釋期滿執行完畢，有台灣高等法
  院被告全國前案紀錄表、台灣高雄地方法院檢察署刑案資料查
  註紀錄表在卷可按，其於5 年內再犯本件有期徒刑以上之罪，
  為累犯，應依刑法第47條之規定，加重其刑。
四原審予以論科，固非無見，惟查：(一)有罪判決書之事實欄為適
  用法令之依據，須將認定之犯罪事實詳為記載，然後於理由內
  逐一說明其憑以認定之證據，使事實與理由相一致，方為合法
  。本件判決事實欄第3 行載明「基於意圖為自己不法所有之概
  括犯意」，似認被告亦著手竊取乙○○之財物，惟理由欄內並
  就此部分並未論列憑以認定之依據，主文內亦未為連續竊盜之
  諭知，容有理由不備之違法。(二)原判決事實欄內未為扣得手電
  筒1 支之記載；理由欄內即論列扣案手電筒1 支係被告所有供
  犯罪所用之物，亦未於主文內諭知沒收，同有未合。(三)被害人
  甲○○於警詢中之陳述為傳聞證言，依刑事訴訟法第159 條第
  1 項之規定，原則上不得作為證據。原判決於理由欄內以甲○○於警詢中之指訴為論罪之依據，惟未說明其陳述具有證據能
  力之依據，亦嫌不足。(四)原判決理由欄內所引用「最高法院57
  年度台字第3198號判例」，經查並無該號判例存在，顯係誤植
  ；又被告所犯刑法第321 條第1 項第1 款之加重竊盜罪，其法
  定刑並無罰金刑之規定，原判決理由欄內贅引罰金罰鍰提高標
  準條例第1 條前段等旨，同有未洽。(五)刑事審判旨在實現刑罰
  權分配的正義，故法院對有罪被告之科刑，應符合罪刑相當之
  原則，使輕重得宜，罰當其罪，以契合社會之法律感情（最高
  法院89年度台上字第743 號判決意旨參考）。亦即刑之量定，
  法律固賦予法院裁量權，但此項裁量權之行使，仍應依刑法第
  57條所定一切情狀，為整體評價，以求個案裁判之妥當性。查
  被告有多次竊盜前科，前甫因竊盜罪經判處期徒刑7 月，於91
  年5 月9 日假釋期滿執行完畢，茲於執行完畢後5 年內，又再
  次於夜間侵入他人住宅竊盜，顯知刑罰適應性不足，原審僅量
  處有期徒刑8 月，寧有失出。被告仍執前詞提起上訴，指摘原
  判決不當，固無足取，惟原判決既有上揭可議之處，仍屬無可
  維持，應由本院將之撤銷改判。爰審酌被告犯後雖承認部分犯
  行，尚有悔意，惟其正值青壯，竟不思以正當途徑賺取財物，
  率爾於夜間侵入他人住宅竊取財物，造成被害人居家安全及財
  物受損等一切情狀，原應從重量處，惟格於刑事訴訟法第370
  條不利益變更禁止原則之規定，仍如原審量處有期徒刑8 月。
  扣案之手電筒1 支，係被告所有，且係供其犯本件竊盜罪所用
  之物，業如前述，爰依刑法第38條第1 項第2 款之規定，併予
  宣告沒收之。
五
(一)公訴意旨另以：被告基於意圖為自己不法所有之概括犯意，於
  93年9 月12日凌晨3 時許之夜間，侵入高雄縣鳳山市○○○街
  209 巷11弄3 號乙○○住處內，竊取放在大門內之室內絨布拖
  鞋1 雙，價值約新台幣（下同）100 元，得手後逃逸，嗣經警
  捕獲，因認被告另涉犯刑法第321 條第2 項、第1 項第1 款之
  於夜間侵入住宅竊盜未遂罪嫌云云。
(二)按犯罪事實應依證據認定之，無證據不得認定其犯罪事實。不
  能證明被告犯罪者，應諭知無罪之判決，刑事訴訟法第154 條
  第2 項、第301 條第1 項分別定有明文。又按事實之認定，應
  憑證據，如未能發現相當確實之證據，或證據不足以證明，自
  不能以推測或擬制之方法，以為裁判之基礎。再按認定犯罪事
  實所憑之證據，雖不以直接證據為限，間接證據亦包括在內，
  然而，無論直接或間接證據，其為訴訟上之證明，須達於通常
  一般人均不致有所懷疑，而得確信其為真實之程度者，始得據
  為有罪之認定，倘其證明尚未達到此一程度，而有合理懷疑之
  存在時，即無從為有罪之認定（最高法院40年臺上字第86號、
  76年臺上字第4986號判例意旨參考）。
(三)本件公訴人認被告有前揭竊盜犯行，無非以被害人乙○○之指
  訴及室內絨布拖鞋1 雙扣案為其主要論據。訊據被告固不否認
  於前揭時、地穿走室內絨布拖鞋1 雙之事實，然堅決否認有何
  竊盜之犯意，於原審辯稱：伊因為在鳳燕一街209 巷11弄9 號
  甲○○住處聽見1 樓大門開啟聲，隨即爬至該處屋頂，循原路
  回乙○○住處，然伊進入乙○○住處時，將自己之拖鞋脫在門
  外，要逃跑時一時情急，加以夜間光線不明，就順手穿走1 雙
  拖鞋逃跑等語。
(四)經查：高雄縣鳳山市○○○街209 巷11弄3 號失竊室內絨布拖
  鞋1 雙之事實，固據證人即被害人乙○○指訴綦詳（見警卷第
  9 至10頁），且有該拖鞋1 雙扣案可佐。惟乙○○於原審審理
  時證稱：「該處拖鞋原有6 雙，是搬家時新買的，平常拖鞋都
  擺放在屋內1 樓入口處，有些放在鞋櫃內，有些則是散置在地
  面」等語（見原審卷第74至77頁），客觀上被告情急逃跑之際
  ，確有誤穿之可能；再者，扣案拖鞋經被害人乙○○領回後，
  被告當時係呈赤腳狀態，身上並無另雙拖鞋可穿；參以該雙拖
  鞋價值僅約100 元，被告為免竊盜行徑為人發覺，既已將前竊
  得之數位相機等價值較高之物品棄置現場，衡情當不至於捨棄
  較高價值之物品，反而竊取價值較低之拖鞋之可能，是被告所
  辯伊係在情急之下，致誤穿被害人住處拖鞋，並無竊盜之犯意
  等語，應堪採信。此外，復查無其他積極事證足認被告有公訴
  人所指此部分竊盜之犯行，此部分被告之犯罪應屬不能證明，
  原應為無罪之諭知，惟公訴意旨認此部分與前開有罪部分有連
  續犯之裁判上一罪之關係，爰不另為無罪判決之諭知，附此敘
  明。
六被告經合法傳喚，無正當理由不到庭，有送達證書在卷考，爰
  不待其陳述，逕行判決。
七據上論斷，應依刑事訴訟法第369 條第1 項前段、第371 條、
  第364 條、第299 條第1 項前段，刑法第321 條第1 項第1 款
  、第47條、第38條第1 項第2 款，判決如主文。
本案經檢察官許月雲到庭執行職務。
中　　華　　民　　國　　94　　年　　4 　　月　　26　　日
            刑事第五庭    審判長法  官  曾永宗
                                法  官  邱永貴
                                法  官  陳明富
以上正本證明與原本無異。
不得上訴。
中　　華　　民　　國　　94　　年　　4 　　月　　26　　日
　　　　　　　　　　　　　　　　書記官  張宗芳
附錄本件判決論罪科刑法條：
刑法第321 條
犯竊盜罪而有左列情形之一者，處6 月以上、5 年以下有期徒刑
：
一  於夜間侵入住宅或有人居住之建築物、船艦或隱匿其內而犯
    之者。
二  毀越門扇、牆垣或其他安全設備而犯之者。
三  攜帶兇器而犯之者。
四  結夥3 人以上而犯之者。
五  乘火災、水災或其他災害之際而犯之者。
六  在車站或埠頭而犯之者。
前項之未遂犯罰之。
